【裁判字號】    88,易,2918
【裁判日期】    890125
【裁判案由】    詐欺
【裁判全文】
臺灣高雄地方法院刑事判決                        八十八年度易字第二九一八號
    公  訴  人  臺灣高雄地方法院檢察署檢察官
    被      告  甲○○
    選任辯護人  田平安
右列被告因詐欺案件，經檢察官提起公訴（八十七年度偵字第一四三三五號、八十七
年度偵字第一九八五六號），本院判決如左：
    主  文
甲○○意圖為自己不法之所有，以詐術使人將本人之物交付，處有期徒刑壹年陸月。
緩刑伍年。
    事  實
一、甲○○係設址在高雄市「允總建設股份有限公司」（以下簡稱允總公司）之實際
    負責人。於民國八十一年間，以允總公司名義在高雄市○○區○○段一小段（以
    下簡稱南都一小段）六０一、六０一之一、五九八、五九二、五九五（重測後為
    五九二之二、五九五之二）地號之土地上，推出「富首大樓」（檢察官誤載為「
    富貴大樓」）新建預售屋出售，其於八十一年十月間已明知其中南都一小段之五
    九二之二號、五九五之二號二筆土地，面積共計有六十八平方公尺之畸零地係高
    雄市政府所有之市有地，而「富首大樓」Ｂ５棟一、二、三樓層適有部份土地已
    坐落在五九二之二、五九五之二號土地上。甲○○竟意圖為自己不法之所有，當
    乙○○○於八十二年三月二十五日交付一百萬元支票款（九十九萬元訂金、一萬
    元手續費）向允總公司購買Ｂ５棟一、二、三樓層時，竟隱瞞前開土地係市有地
    之事實，使乙○○○陷於錯誤，以總價新台幣（下同）一千六百零八萬元，於八
    十二年五月六日向允總公司簽約購買，並即給付六萬元簽約金，至八十四年四月
    二十八日止陸續給付購屋款共計三百三十六萬元。嗣因乙○○○於八十四年五月
    三日在台灣新聞報上知悉其購買房地所坐落之土地竟係市有地，始知悉受騙。
二、案經乙○○○訴請臺灣高雄地方法院檢察署檢察官偵查起訴。
    理  由
一、訊據被告矢口否認有何詐欺之犯行，辯稱：五九二之二、五九五之二地號土地重
    測前係五九二、五九五地號。雖在八十一年間即知道五九二、五九五地號土地係
    市有地，但已在同年十月間向高雄市政府詢問是否可以購買，經被告知應無問題
    後，旋即向高雄市政府提出申購，復由高雄市政府財政局於八十二年八月六日函
    覆稱：五九二、五九五係既成巷道，俟都市計畫公共設施道路地籍分割確定後再
    依規定辦理承買等語。嗣又因建築線指示現有道路位置有變更，須重新申請合併
    使用範圍，遂再以其妹妹朱怡融名義向高雄市政府工務局申請核發五九二、五九
    五號公有土地與同段六０一、六０一之一、五九八、五九六地號自有土地合併使
    用，俾符合高雄市畸零地使用規則之規定，工務局則函覆發給「高雄市公有畸零
    地合併使用證明書」。五九二、五九五地號嗣後則重測變為五九二之二、五九五
    之二地號。而五九二之二、五九五之二地號土地，高雄市政府亦於八十四年三月
    十日函覆表示本件申購案經市府於八十四年三月六日第六三二號在市政會議中已
    審議通過等語。而其在收受市府上開覆函後，認申購應無問題，遂於八十四年三
    月七日動工興建，不料高雄市政府於同年月十日將本申購案送至高雄市議會審議
    時，竟因故未經議會核可，議會亦進入休會期間，惟此時其又受經濟不景氣所拖
    累，致財務困難，方無法興建完工，並無詐欺之犯行云云。惟查：
（一）被告於八十一年十月間即知悉五九二之二、五九五之二地號土地係市政府所有
      ，而乙○○○於八十二年五月六日向允總公司購買富首大樓Ｂ５棟一、二、三
      樓層，及至八十四年四月二十八日止，總計收受三百三十六萬元購屋款前，被
      告均未告知該筆房地所坐落之土地係市有地之事實，業據被告供承在卷（參八
      十八年九月七日、十月五日審訊筆錄），核與乙○○○指述之情節相符，並有
      房屋合約書、土地合約書、付款支票影本、八十四年五月三日之台灣新聞報影
      本在卷可稽。而衡諸常情，消費者購買房地時，首重產權清楚與否，此亦係身
      為出賣人之建設公司所需負擔之權利瑕疵擔保責任，若出賣人尚未取得所有權
      ，亦應善盡告知義務，讓消費者得以決定購買與否，若隱瞞此一重大情事，不
      予告知，自屬詐欺甚明。此參照最高法院八十七年度台非字第一００號判決意
      旨，略謂：「消費者購買房屋既土地時，均將停車位列為重要考慮因素，是故
      停車位就屬法定停車位或獎勵停車位，自亦成為買賣契約之重要事項，其價格
      認知自有不同，隱匿而不告知承購人，使有研判機會以決定購買與否，自屬施
      用詐術甚明‧‧‧」即明。查本案被告所經營之允總公司尚未取得乙○○○所
      購買房地坐落之五九二之二、五九五之二地號土地之所有權，尚屬市有地，仍
      須經過高雄市政府、高雄市議會之議決通過讓售，始能取得所有權，被告對此
      既早於八十一年間即已知悉，對此重大事項，竟在乙○○○前來購買時，隱瞞
      未予告知，參照前揭判決之意旨，隱瞞停車位之法律性質所導致之價差屬施用
      詐術，舉輕以明重，被告隱瞞所出售之房地尚未取得所有權之事實，自屬施用
      詐術無訛。又被告詐得告訴人上開購屋款後，隨即又將告訴人所訂購之房地於
      八十五年十一月十三日轉售祥基建設股份有限公司（以下簡稱祥基公司）等情
      ，亦經被告供承在卷（參八十八年九月七日審訊筆錄），且事後至今猶未能交
      還被害人之購屋款，足見其不法所有之意圖已甚顯明，故被告辯稱其於乙○○
      ○前來購買時並未施用詐術云云，顯不足採。本件事證明確，被告犯行洵堪認
      定。
（二）另告訴人乙○○○雖另指述被告以申請建廠房之名義蓋商店、住宅出售，而認
      被告施用詐術，且至今均未交還其所交付之屋款等語，為被告涉有詐欺犯行之
      佐證，此固亦為公訴人起訴被告之論據。惟被告則辯稱：並無以申請建廠房名
      義蓋商店、住宅出售之情事，會將富首大樓已興建完工之部分出售給祥基公司
      是為了解決與購屋者間之糾紛，支票會跳票是因將其名下所有台南縣麻豆鎮○
      ○○段多筆土地售予案外人林志鴻，以求脫現，林志鴻所簽發之支票，其轉交
      告訴人之父，不意林志鴻竟違約，致林志鴻所簽發之支票亦跳票，實無意拖欠
      等語。然允總公司於八十一年四月三十日申請建造執造之申請書，所記載之建
      築物用途係「店鋪、住宅、集合住宅」，而高雄市政府工務局所核發之（81
      ）高市工建築字第L26017號建造執照，其中各層用途之記載亦同，此有該建照
      影本在卷可參，故公訴人認被告於案發當時以申建廠房名義蓋商店，而蓄意隱
      瞞，容有誤會。又被告與祥基公司間之買賣契約書係八十五年十月二十九日訂
      立，其與林志鴻間之土地買賣契約書則係八十七年五月十二日訂立，故被告上
      開所辯縱然屬實，其亦無解於其於八十二年三月二十四日向告訴人乙○○○詐
      欺犯行之成立。併予敘明。
二、查被告於乙○○○向其承購富首大樓Ｂ５棟一、二、三樓層，明知該大樓已佔用
    部份市有地，係屬買賣契約重大事項，仍故意隱匿，致被害人陷於錯誤而交付財
    物，事後又將該屋、地轉售他人，核其所為係犯刑法第三百三十九條第一項詐欺
    取財罪。審酌被告犯後雖多所辯解，難見有何悔意，況所詐得之財物達三百三十
  六萬元，造成告訴人重大之損失，量刑本不宜輕，惟念及被告至今與告訴人雖尚
    未達成和解，但已多方奔走以解決問題，有其與案外人祥基公司、林志鴻、趙晉
    良等人簽訂之買賣契約書在卷可稽等一切情狀，爰量處如主文所示之刑。又被告
    前未曾受有期徒刑以上刑之宣告，有本院被告全國前案紀錄表在卷可稽，被告經
    此次起訴審判後，當能知所警惕，信無再犯之虞，本院認為前開對其所宣告之刑
    ，以暫不執行為適當，並予宣告緩刑五年，以啟自新。
據上論斷，應依刑事訴訟法第二百九十九條第一項前段，刑法第三百三十九條第一項
，第七十四條第一款，罰金罰鍰提高標準條例第一條前段，判決如主文。
本案經檢察官陳登燦到庭執行職務。
中    華    民    國    八十九    年      一      月       二十五       日
                                  臺灣高雄地方法院刑事第六庭
                                      法  官    李  政  庭
右為正本，係照原本作成。
如不服本判決，應於送達後十日內，向本院提出上訴狀。
                                      書記官    王  宏  琪
中    華    民    國    八十九    年      一      月       二十六       日
附錄本判決論罪之法條：
刑法第三百三十九條
意圖為自己或第三人不法之所有，以詐術使人將本人或第三人之物交付者，處五年以
下有期徒刑、拘役或科或併科一千元以下罰金。
以前項方法得財產上不法之利益或使第三人得之者亦同。
前二項之未遂犯罰之。


司法院資訊處製作；財團法人民間司法改革基金會備份。
